【裁判字號】    99,訴,1177
【裁判日期】    991222
【裁判案由】    侵權行為損害賠償
【裁判全文】
臺灣板橋地方法院民事判決              99年度訴字第1177號
原      告  謝佩芬
訴訟代理人  徐滄明律師
被      告  王志文
上列當事人間請求侵權行為損害賠償事件，經本院於民國99年12
月8日言詞辯論終結，判決如下：
    主  文
被告應給付原告新臺幣參拾萬元及自民國99年5 月21日起至清償
日止，按週年利率百分之五計算之利息。
原告其餘之訴駁回。
訴訟費用由被告負擔五分之三，餘由原告負擔。
本判決第一項得假執行。
原告其餘假執行之聲請駁回。
    事實及理由
壹、程序事項：
一、按訴狀送達後，原告不得將原訴變更或追加，但請求之基礎
    事實同一者；擴張、減縮應受判決事項之聲明者，不在此限
    。民事訴訟法第255 條第1 項第2 、3 款定有明文。查本件
    原告起訴時聲明第2 項為：「被告應撤除在電視、網路或
    其他公開媒體上對原告之誹謗文字，原告姓名及原告照片。
    」，嗣於99年4 月30日具狀撤回另聲明第4 項部分（見本院
    卷第134 頁），並於99年12月8 日本院言詞辯論期日，當庭
    撤回另聲明第3 項部分（見本院卷第169 頁背面筆錄），及
    更正上開聲明第2 項為：「被告應撤除如起訴狀附表一第3
    、5 、8 至14、16、17、19至25、28至31、33至35、37、38
    、42頁之言論。」，因屬減縮應受判決事項之聲明，揆諸首
    揭規定，原告所為訴之變更，合於法律規定，應予准許。
二、本件被告經合法通知未於言詞辯論期日到場，核無民事訴訟
    法第386 條各款所列情形，爰依原告聲請，由其一造辯論而
    為判決。
貳、實體事項：
一、原告起訴主張：
(一)、緣兩造原係朋友，均在演藝圈工作，原告藝名為甲子慧，被
    告藝名為李豪，後兩人理念不合，被告竟為打擊原告名譽及
    演藝事業之發展，於民國98年3 月間起，陸續在八大電視台
    、民視電視台、超級星光大道、YAM 天空新聞、中時部落格
    、五大唱片、緯來育樂台、中天電視台、XUITE 留言板、自
    由電子報之新聞發言台、痞客邦PIXNET、民視交通台、HITO
    RADIO 電台討論區、奇摩網站部落格、立利恩留言板等公開
    電腦網頁上留言散佈不實而侵害原告名譽之言論，內容大致
    如下：「民國農曆96年6 月28日至觀音面前處理小生命嬰
    靈暫寄在菩薩那（至今我也還不知嬰靈的老爸是誰，處理的
    當時我即半路當起小生命嬰靈的老爸）請問甲子慧、本名謝
    佩芬回答。甲子慧前幾男友小楊盜用帳號P3P999放話，借
    刀殺人，你都叫我不要理他，常通益菌生產品網址P3P999受
    到波及，你也叫我不要理他。借刀殺人，內容主題：被爸
    爸強姦的女歌手甲子慧，問你數次你也叫我不要理他。甲
    子惠被爸爸強姦的女歌手網路風波書面資料98年2 月24日下
    午3 點已送至乾坤唱片公司一份共9 頁資料。98年1 月份
    ，我倆還有性關係，還去龍山寺拍照及拜菩薩看小生命嬰靈
    ，相片背後都有詳拍照日期及機種設定，98年1 月份還買新
    手機給你，手機編號：C905全配，現金價16,800元，有估價
    單及出貨日期，請你別再狡辯了。」等語。被告所為已侵害
    原告名譽及人格權，故原告乃依民法第18條、第184 條第1
    項規定，請求被告負侵權行為損害賠償責任等語。
(二)、聲明：被告應給付原告新臺幣（下同）50萬元及自起訴狀
    繕本送達翌日起至清償日止按週年利率5 ％計算之利息。
    被告應撤除如起訴狀附表一第3 、5 、8 至14、16、17、19
    至25、28至31、33至35、37、38、42頁之言論。第1 項部
    分，原告願供擔保請准宣告假執行。
二、被告經合法通知仍未於言詞辯論期日到場，亦未提出任何準
    備書狀作何聲明或陳述。
三、本院得心證之理由：
(一)、原告上揭主張，業據其提出八大電視台、民視電視台、超級
    星光大道、YAM 天空新聞、中時部落格、五大唱片、緯來育
    樂台、中天電視台、XUITE 留言板、自由電子報之新聞發言
    台、痞客邦PIXNET、民視交通台、HITO RAD IO 電台討論區
    、奇摩網站部落格、立利恩留言板中有關上述文字之影本為
    證，被告已於相當時期受合法之通知，而於言詞辯論期日不
    到場，亦未提出準備書狀爭執，依民事訴訟法第280 條規定
    ，應視同自認，是堪認原告主張為真實。
(二)、就原告請求被告賠償精神慰藉金50萬元部分：
(1)、按因故意或過失，不法侵害他人之權利者，負損害賠償責任
    ；人格權受侵害時，得請求法院除去其侵害；有受侵害之虞
    時，得請求防止之。前項情形，以法律有特別規定者為限，
    得請求損害賠償或慰撫金；不法侵害他人之身體、健康、名
    譽、自由、信用、隱私、貞操，或不法侵害其他人格法益而
    情節重大者，被害人雖非財產上之損害，亦得請求賠償相當
    之金額。民法第184 條第1 項前段、第18 條及第195 條第1
    項前段分別定有明文。查被告有於前揭時間，以前述方式散
    佈上開言論，自係侵害原告名譽權、人格權之侵權行為，且
    堪認致使原告受有精神上之痛苦，故原告據以請求被告給付
    非精神上之損害賠償，係屬有據。
(2)、次按法院對非財產上損害賠償金額之量定，應斟酌加害人及
    被害人之經濟情況、社會地位以及加害人之故意過失等一切
    情況為衡量之標準，有最高法院51年臺上字第223 號判例要
    旨可參。爰審酌原告係67年出生、名下無動產及不動產、97
    年度總所得為78,599元；被告係63年出生、名下有雲林縣口
    湖鄉之田地1 筆及裕隆汽車1 輛之財產、97年度無所得資料
    等情，此有兩造之戶籍謄本、稅務電子閘門財產所得調件明
    細表在卷可稽，以及原告自陳職業為歌手藝人，收入不穩定
    ，且並未陳報其學歷及收入證明等項，復參以被告係將上揭
    文字發表在公開網頁留言板上，為不特定多數人得共見聞之
    情狀，及其文字內容對原告之侵害程度等節，本院認原告就
    被告侵害其名譽權所得請求之非財產損害賠償金應以30萬元
    為適當，原告逾此部分之請求，要屬無據。
(三)、至原告主張依據民法第18條第1 項前段請求被告應撤除如起
    訴狀附表一第3 、5 、8 至14、16、17、19至25、28至31、
    33至35、37、38、42頁之言論部分，雖核上開條文規定人格
    權受侵害時，得請求法院除去其侵害，然原告所請求之排除
    侵害方式，亦需具體、特定且屬給付可能，以及必須適當及
    必要，始屬適法。本件原告主張應由被告撤除上揭在八大電
    視台、民視電視台、超級星光大道、YAM 天空新聞、中時部
    落格、五大唱片、緯來育樂台、中天電視台、XUITE 留言板
    、自由電子報之新聞發言台、痞客邦PIXNET、民視交通台、
    HITO RADIO電台討論區、奇摩網站、立利恩留言板上所留文
    字云云，按依目前網路網頁之留言板、討論區、發言台等設
    置機制，雖係一般民眾或者設有會員帳戶之人，得自由進入
    張貼公開文字，然就是否刪減、撤除該等文字內容，則非屬
    個人得自由為之者，而係屬網頁管理人之權限，是原告此部
    分請求，對被告而言，並非給付可能，難認適法，且本院審
    酌於此網路媒體發達之時代，原告如欲排除侵害，回復名譽
    ，否認被告上揭文字之不實，亦可自行上網澄清說明駁斥之
    ，此項請求，並非必要，況且，在原告取得本件判決勝訴部
    分，亦屬已取得一適當得除去原本受侵害狀態之方式，從而
    ，本院認為原告此部份請求，並無理由，應予駁回。
四、綜上所述，原告依侵害人格權、名譽權之侵權行為法律關係
    請求被告給付非財產上損失30萬元及自起訴狀繕本送達即99
    年5 月21日（見本院卷第140 頁）起至清償日止，按週年利
    率5 ％計算之利息，為有理由，應予准許。原告逾此部分之
    請求，為無理由，應予駁回。
五、本件原告勝訴部分，所命給付金額未逾50萬元，爰依職權宣
    告假執行。至於原告敗訴部分，其假執行之聲請即失所附麗
    ，應予駁回。
六、據上論結，原告之訴一部為有理由，一部為無理由，依民事
    訴訟法第385 條第1 項前段、第79條、第389 條第1 項第5
    款，判決如主文。
中    華    民    國    99    年    12    月    22    日
                  民事第三庭  審判長法  官  陳財旺
                                    法  官  黃信樺
                                    法  官  吳金芳
以上正本係照原本作成。
如對本判決上訴，須於判決送達後20日內向本院提出上訴狀。如
委任律師提起上訴者，應一併繳納上訴審裁判費。
中    華    民    國    99    年    12    月    22    日
                                    書記官  陳昭綾

司法院資訊處製作；財團法人民間司法改革基金會備份。
